【裁判字號】    99,台上,5810
【裁判日期】    990923
【裁判案由】    違反毒品危害防制條例
【裁判全文】
最高法院刑事判決            九十九年度台上字第五八一０號
上  訴  人  甲○○
選任辯護人  黃軍達律師
上列上訴人因違反毒品危害防制條例案件，不服台灣高等法院中
華民國九十七年十二月三日第二審判決（九十七年度上訴字第四
二七三號，起訴案號：台灣板橋地方法院檢察署九十六年度偵字
第三四九五號），提起上訴，本院判決如下：
    主  文
上訴駁回。
    理  由
一、販賣第一級毒品部分：
按刑事訴訟法第三百七十七條規定，上訴於第三審法院，非以判
決違背法令為理由，不得為之。是提起第三審上訴，應以原判決
違背法令為理由，係屬法定要件。如果上訴理由書狀並未依據卷
內訴訟資料，具體指摘原判決不適用何種法則或如何適用不當，
或所指摘原判決違法情事，顯與法律規定得為第三審上訴理由之
違法情形，不相適合時，均應認其上訴為違背法律上之程式，予
以駁回。本件上訴意旨略以：（一）、原判決理由貳、一、（二
）謂證人李明於民國九十四年十月二十二日十六時二十二分，與
上訴人甲○○通話中抱怨前一日交易「軟的」毒品等內容，與通
訊監察譯文所載不合，通訊監察譯文中並無該項通話紀錄，原判
決據以認定李明於九十四年十月二十二日交易之毒品，應係第一
級毒品海洛因，顯與事實欄所載係九十四年十月二十一日交易海
洛因有所出入，有理由矛盾之違法。（二）、有關九十四年十二
月二十一日與綽號「阿國」之成年男子交易之毒品，李明（已於
九十五年七月二十日死亡）於九十五年五月二十三日警詢中供稱
：「安非他命（第二級毒品）是於九十四年十二月二十一日十八
時三十分許，在台北縣五股鄉懷恩（係德音之誤）國小大門前交
易。……」（見九十五年度偵字八一三二號卷第十八頁）；上訴
人於九十五年六月二十六日警詢中供稱是幫李明於九十四年十二
月二十一日向「阿國」購買安非他命（偵字八一三二號卷第十三
、十四頁）。另卷附九十六年十二月二十一日十八時三十二分通
訊監察電話錄音譯文內容中，李明是向上訴人詢問有關硬的（安
非他命）的資訊，譯文中也註明是安非他命，綜觀上述內容，均
可證明九十六年十二月二十一日當日交易之毒品為安非他命，原
判決理由竟認九十六年十二月二十一日交易之毒品為海洛因，顯
屬理由矛盾。（三）、原判決於事實欄中認定「……事後『阿國
』則將其中之獲利一萬元（新台幣，下同）交付甲○○……」等
情，並於理由貳、一、（三）說明販賣予李明所得之二十四萬元
，其中二十三萬元為「阿國」所獲，另一萬元為上訴人之獲利，
但上訴人從未自「阿國」處取得上述現金一萬元，上訴人於偵審
中均供述僅從「阿國」處取得返還之電動玩具「彩票」，原判決
未說明認定「阿國」交付一萬元獲利予上訴人之理由，有判決未
載理由之違法。（四）、上訴人於偵審中均供述幫李明購買或一
起購買安非他命及海洛因，雖李明於警詢中證述是向上訴人購買
，但原判決既認定李明有與上訴人同至台北縣五股鄉○○○○道
旁成泰路之德音國小大門前一起進行交易，何以李明不知是綽號
「阿國」之成年男子提供之毒品？況且上述李明之證述，並未於
審判中經上訴人實施詰問，真實性如何，無從得知。是李明是否
確向上訴人購買毒品，或僅係與上訴人共同向綽號「阿國」之成
年男子購買毒品，自應再詳加調查其他證據以為認定，而非單憑
李明於警詢之說詞，作為認定上訴人與「阿國」共同販賣毒品之
依據。是原審就上開重要事實未加調查，有未盡調查能事之違法
。（五）、李明於另案九十五年二月十日警詢中證稱：「……我
是用五千元，向一名綽號志明的男子所購買海洛因毒品，安非他
命是志明送給我的，沒有收錢。」、「……只知道他的綽號叫志
明，他身高約一百六十五公分，留平頭，年紀大約五十多歲，身
材中等……」、「我是於九十五年二月七日中午十三時左右，我
在台北縣淡水鎮○○路一家麥當勞前遇到志明，我跟志明聊天，
問他有沒有毒品，他說他身上有，我再跟志明購買的，安非他命
是志明免費送我吸食的。」、「……我與志明是在九十五年一月
份左右，在台北縣淡水鎮○○路上一家電動玩具店內打電玩時認
識的。」等語。就「志明」之特徵、年紀、購買毒品之種類、購
買毒品之時間及數量等，證述顯然前後不一，上開證述與原判決
中認定之事實有所差異部分，原審未予調查，有未盡調查能事之
違法。（六）、原判決既認定上訴人與綽號「阿國」之成年男子
共同販賣毒品予李明，則在李明已經死亡，且通訊監察譯文內容
，與上訴人及李明之供述多有矛盾之處情形下，原審對綽號「阿
國」之成年男子此重要證據，未經依法詳實調查（證人及警員曾
清淵於第一審證稱綽號「阿國」之成年男子已因另案在監執行）
，其判決當然違背法令云云。惟查原判決撤銷第一審關於販賣第
一級毒品部分不當之判決，改判論處上訴人共同販賣第一級毒品
累犯罪刑。已詳敘認定犯罪事實之依據及憑以認定之理由。並對
上訴人否認犯罪之辯詞，如何不足採信；李明於警詢之證述，如
何有證據能力；李明於九十四年十二月二十一日購買之毒品，如
何係海洛因；其交付之價款二十四萬元，其中二十三萬元如何為
「阿國」所獲，而一萬元為上訴人之獲利；均已依據卷內資料予
以指駁及說明。從形式上觀察，原判決並無任何違背法令之處。
次查原判決理由貳、一、（二）所載李明於九十四年十月二十二
日十六時二十二分，以行動電話與上訴人聯絡時，其內容為……
等語（見原判決第六頁）。所載九十四年十月二十二日十六時二
十二分，係九十四年十二月二十二日十六時三十分之誤，有通訊
監察譯文附卷可稽（見九十五年度偵字第八一三二號卷第五十三
頁），該項誤載不影響判決本旨，自應予更正。至李明於九十五
年二月十日警詢之證述，係證明其另於九十五年二月七日，向上
訴人購買海洛因之情形，與本案無關，與其在本案之證述，並無
矛盾。而上訴人在原審並未聲請傳訊「阿國」，原審未予調查，
尚無應於審判期日調查之證據未予調查之違法。上訴人就販賣第
一級毒品部分，置原判決之論敘於不顧，仍執陳詞為事實上之爭
辯，並對原審採證認事之職權行使及於判決無影響事項，任意指
摘，難謂已符合首揭法定上訴要件，其此部分上訴違背法律上之
程式，應予駁回。
二、幫助施用第二級毒品部分：
按刑事訴訟法第三百七十六條所列各罪之案件，經第二審判決者
，不得上訴於第三審法院，為該法條所明定。上訴人幫助施用第
二級毒品部分，原審係依毒品危害防制條例第十條第二項（誤載
為第一項，應予更正）論處罪刑，核屬刑事訴訟法第三百七十六
條第一款之案件。依首開說明，既經第二審判決，自不得上訴於
第三審法院，上訴人猶提起上訴，顯為法所不許，應予駁回。
據上論結，應依刑事訴訟法第三百九十五條前段，判決如主文。
中    華    民    國  九十九  年    九    月  二十三  日
                      最高法院刑事第二庭
                          審判長法官  莊  登  照
                                法官  陳  世  淙
                                法官  徐  昌  錦
                                法官  許  錦  印
                                法官  蘇  振  堂
本件正本證明與原本無異
                                      書  記  官
中    華    民    國  九十九  年    九    月  二十七  日
                                                       s

司法院資訊處製作；財團法人民間司法改革基金會備份。
